【裁判字號】    97,簡上,128
【裁判日期】    970626
【裁判案由】    贓物
【裁判全文】
臺灣桃園地方法院刑事判決             97年度簡上字第128號
上  訴  人
即  被  告  甲○○
上列上訴人因竊盜案件，不服本院96年度壢簡字第2536號，中華
民國96年11月28日第一審判決（起訴案號：臺灣桃園地方法院檢
察署96年度偵緝字第1295號），提起上訴，本院判決如下：
    主      文
原判決撤銷。
甲○○故買贓物，處有期徒刑參月，減為有期徒刑壹月又拾伍日
，如易科罰金，以銀元參佰元即新臺幣玖佰元折算壹日。
    事      實
一、甲○○明知真實姓名、年籍不詳之曾姓成年男子，於民國94
    年間，在桃園縣中壢市某處，向其兜售之車牌號碼F3-2360
    號自小客車車1 部，係來路不明之贓物（該車係乙○○所有
    ，於94年11月28日上午8 時許，在桃園縣龍潭鄉○○村○○
    路513 號前失竊，乙○○於同日上午8 時許發覺失竊並報案
    ），竟基於故買贓物之犯意，向曾姓男子以新臺幣（下同）
    10,000元之價格購買該車。並於同年11月28日9 時許，將該
    車以30,000元之價格轉售予不知情之陳泰安。陳泰安購入前
    開車輛後拆解其上零件使用，而該F3-2360 號車牌則由陳泰
    安之合夥人黃敏燁輾轉經由黃煜寬交予柯淳仁懸掛於其所有
    業經吊銷車牌之自小客車上使用。嗣於95年6 月3 日上午7
    時20分許，柯淳仁駕駛懸掛F3-2350 號車牌之車輛，行經彰
    化縣員林鎮○○街88巷口為警攔查，經警循線追查，始知上
    情。
二、案經彰化縣政府警察局員林分局報請臺灣桃園地方法院檢察
    署檢察官偵查後聲請簡易判決處刑。
    理      由
一、得心證之理由：
  (一)被告甲○○固坦承於94間11月間，在桃園縣中壢市某處，向
    曾姓成年男子以10,000元買受車牌號碼F3-2360 號自小客車
    等情，惟矢口否認有前開贓物犯行，辯稱：94年11月間某日
    ，某曾姓男子在桃園縣中壢市交付車牌號碼F3-2350 號自小
    客車及類似汽車原始車籍資料予伊，伊便交付購車金額。伊
    將前開車輛開至經陳泰安所經營之汽車中古材料行，經陳泰
    安查詢該車並非贓車後才向伊以30,000元購入，但因伊未攜
    帶任何證件，故由該陳泰安先支付10,000元，伊暫時將前開
    車輛留在店內。伊係經查詢前開車輛並非贓車後，才在回程
    交付曾姓男子車款，曾姓男子也交付買賣汽車合約。伊因一
    時疏忽遺失合約，但持續以電話與陳泰安聯絡，若伊知道前
    開車輛為贓車，伊不會與陳泰安保持聯繫，也不可能交付伊
    之證件影本予陳泰安。伊不知前開車輛為贓車云云。
  (二)經查：
  1.該車牌號碼F3-2350 號自小客車係乙○○所有，於94年11月
    28日，在桃園縣龍潭鄉○○村○○路513 號前失竊，事發後
    乙○○旋於同日8 時向桃園縣政府警察局平鎮分局報案一節
    ，業據證人乙○○於警詢中證述明確（見95年度偵字第6020
    號偵查卷第10至11頁），且有車輛竊盜、車牌失竊資料個別
    查詢報表、車籍作業系統─查詢認可資料各1 份在卷可參，
    前開車輛確係乙○○所有遭竊之贓物無疑。
  2.被告於96年1 月20日檢察官偵查中陳稱：伊於94年11月間出
    售1 輛自小客車予位於臺中烏日鄉之上億器材公司，該車係
    1 位綽號「胡瓜」之成年男子交予伊，「胡瓜」稱該車有銀
    行貸款問題，央伊轉賣等語（見96年度偵緝字第78 號 偵查
    卷第21頁），於96年1 月22日、同年10月19日檢察官偵查中
    則稱：該車牌號碼F3-2360 號自小客車係伊以10,000元之價
    格，在桃園縣中壢市馬路邊向1 名曾姓男子購買，但並未辦
    理過戶手續，曾姓男子稱該車為權利車，僅交付行照予伊，
    並未提出該車來源之證明，伊購買時亦未查詢該車是否為贓
    車。伊不知該曾姓男子之聯絡電話。伊購買前開車輛目的係
    為轉賣及拆中古零件等語（見96年度偵緝字第78號偵查卷第
    32 頁 、96年度偵緝字第1295號偵查卷第7 頁）。被告該車
    牌號碼F3-2360 號自小客車究來源為何，其係代為轉賣抑或
    購入後自行轉賣等情，前後所述不一，被告所稱車輛來源，
    即有可疑。況一般車輛交易，多在商號為之，被告前開所稱
    其與曾姓男子在路邊交易一節，顯非一般交易常態。再車輛
    於議定買賣後，買賣雙方多會簽立買賣契約，以示車輛業已
    移轉，並利於日後辦理過戶手續，則車輛買受人絕無可能不
    知出賣人之資料，被告竟不知出賣前開車輛出賣人之真實姓
    名資料，亦違交易情理。又被告於檢察官偵查中供稱：伊不
    認識乙○○，但卷附切結書上出售人欄「劉棟梁」之簽名係
    伊所為等語（見96年度偵緝字第78號偵查卷第32頁），依被
    告前開所述，曾姓男子與其交易前開車輛時，確有交付前開
    車輛行照，且被告既知於切結書上出售人欄簽署前開車輛所
    有人「劉棟粱」（前開車輛所有人為乙○○，被告誤繕為劉
    棟梁）之姓名，顯見被告明知前開車輛並非其所稱之曾姓男
    子所有，被告既明知其並非與該車所有權人交易，於此情況
    下，其被告更應探詢車輛來源及要求其所稱「胡瓜」或曾姓
    男子提出合法代理或有權出售前開車輛之資料，然被告均未
    為之，甚且被告於檢察官偵查中自承：伊有詢問曾姓男子前
    開車輛來源，曾姓男子無法提出任何資料，伊覺得怪怪的等
    語（見96年度偵緝字第1295號偵查卷第7 頁），可見被告應
    知前開車輛來源顯非合法。又觀諸卷附之切結書，係表示車
    輛所有權人乙○○委託被告出售車牌號碼F3-2360 號自小客
    車事宜，衡情應由乙○○自行於出售人欄簽署姓名以示授權
    ，否則被告至少亦應要求由出賣前開車輛之「胡瓜」或曾姓
    男子簽署，而被告竟未為前開要求，反擅自在前開切結書上
    簽署其不認識之乙○○簽名表示授權，苟非被告確知無法得
    車輛真正所有權人授權，豈會為前開之舉。故由前總總，均
    可證被告顯然知悉出售前開車輛之「胡瓜」或曾姓男子並非
    有權處分之人，然渠等竟持有前開車輛，顯見前開車輛來源
    非竊即盜，被告仍加以買受，被告故買贓物犯行至明。
  3.至被告辯稱：伊將前開車輛出售予陳泰安時，陳泰安曾查詢
    該車，確認並非贓車云云，且陳泰安於檢察官偵查中亦稱：
    伊於94年11月28日上午9 時許購買車牌號碼F3-2360 號自小
    客車時，曾透過電腦查詢該車，結果並無異狀，伊才向被告
    購買等語（見95年度偵緝字第6020號偵查卷第47頁），佐以
    乙○○發覺前開車牌號碼F3-2360 號自小客車失竊後，於94
    年11月28日8 時報案，警方於同日9 時14分許輸入失竊資料
    一情，有車輛竊盜、車牌失竊資料個別查詢報表─查詢車輛
    認可資料資料認可資料1 份在卷可參，陳泰安前開所述情節
    ，尚屬可信。然被告於買受前開車牌號碼F3-2360 號自小客
    車時，依交易之情狀及過程，顯然可知前開車輛為贓車，已
    如前述，被告猶加以買受，已構成故買贓物犯行，陳泰安於
    被告犯罪後查詢車輛狀況之舉，僅與陳泰安是否亦有贓物犯
    行有關，要與被告前開犯行無涉，亦無法卸免被告故買贓物
    犯行，被告前開所辯，要無可採。
  4.此外，復有證人黃敏燁、黃煜寬、柯淳仁於警詢及檢察官訊
    問時證述情節可佐。綜上所述，本案事證明確，被告犯行堪
    以認，自應依法論科。
二、論罪科刑：
  (一)按行為後法律有變更者，適用行為時之法律。但行為後之法
    律有利於行為人者，適用最有利於行為人之法律，刑法第2
    條第1 項定有明文，此條規定乃與刑法第1 條罪刑法定主義
    契合，而貫徹法律禁止溯及既往原則，係規範行為後法律變
    更所生新舊法律比較適用之準據法，是刑法第2 條本身雖經
    修正，但刑法第2 條既屬適用法律之準據法，本身尚無比較
    新舊法之問題，應一律適用裁判時之現行刑法第2 條規定以
    決定適用之刑罰法律，先予辨明。又以本次刑法修正之比較
    新舊法，應就罪刑有關之共犯、未遂犯、想像競合犯、牽連
    犯、連續犯、結合犯，以及累犯加重、自首減輕暨其他法定
    加減原因（如身分加減）與加減例等一切情形，綜其全部罪
    刑之結果而為比較（最高法院95年5 月23日95年度第8 次刑
    庭會議決議可資參照）。又行為後刑法條文經修正，若僅為
    條文修正、實務見解明文化之修正，非法律變更，無有利、
    不利情形，應適用裁判時法（參照最高法院95年11月7 日95
    年度第21次刑庭會議決議）。查被告犯罪時之刑法第33條第
    5 款原規定：「罰金：1 元以上」；而95年7 月1 日修正公
    布施行之刑法33條第5 款則規定：「罰金：新臺幣1,000 元
    以上，以百元計算之」，業將科處罰金之最低額提高至新臺
    幣1,000 以上，修正前之規定顯對於行為人較為有利。經綜
    合全部罪刑之結果而為比較，並參諸前揭最高法院決議及修
    正後刑法第2 條第1 項前段、後段規定之從舊從輕原則，自
    應適用被告行為時即修正前之法律。
  (二)核被告甲○○所為，係犯刑法第349 條第2 項之故買贓物罪
    。原審對被告論罪科刑之判決，固非無見，惟雖於未於主文
    諭知減刑一節，尚有未洽。被告上訴抗辯其無贓物犯行云云
    固無理由，惟原判決既有上揭不當之處，自應由本院予以撤
    銷，另為適法之諭知。爰審酌被告前有過失致死、公共危險
    、違反洗錢危害防制法等前科，素行不佳，其故買贓物，造
    成被害人追索之困難，所為非是，兼衡被告犯罪動機、犯罪
    手段、所故買汽車之價值及其智識程度，犯後否認犯行，態
    度不佳等一切情狀，量處如主文所示之刑。再中華民國九十
    六年罪犯減刑條例第5 條之規定係指於該條例施行前經通緝
    ，而未於中華民國96年12月31日以前自動歸案者，不得依該
    條例減刑，如係於該條例施行前經通緝，並於該條例施行前
    經緝獲到案者，應不受該條規定不得減刑之限制（最高法院
    81年度臺非字第12號判決意旨、臺灣高等法院暨所屬法院96
    年法律座談會刑事類提案第39號參照）。被告前開犯罪時間
    ，係在96年4 月24日以前，所犯上開之罪，合於該條例所定
    之減刑條件，且被告雖於96年1 月16日經通緝，然於96年1
    月22日即中華民國九十六年罪犯減刑條例施行前即遭緝獲，
    應依該條例之規定減其宣告刑之2 分之1 。又被告犯罪時之
    刑法第41條第1 項前段規定：「犯最重本刑為5 年以下有期
    徒刑以下之刑之罪，而受6 個月以下有期徒刑或拘役之宣告
    ，因身體、教育、職業、家庭之關係或其他正當事由，執行
    顯有困難者，得以1 元以上3 元以下折算1 日，易科罰金」
    ，再依修正前罰金罰鍰提高標準條例第2 條前段（現已刪除
    ）規定，就其原定數額提高為100 倍折算1 日，則本件被告
    行為時之易科罰金折算標準，應以銀元300 元即新臺幣900
    元折算為1 日。惟95年7 月1 日修正公布施行之刑法第41條
    第1 項前段則規定：「犯最重本刑為5 年以下有期徒刑以下
    之刑之罪，而受6 個月以下有期徒刑或拘役之宣告者，得以
    新臺幣1,000 元、2,000 元或3,000 元折算1 日，易科罰金
    」，比較修正前後之易科罰金折算標準，以95年7 月1 日修
    正公布施行前之規定，較有利於被告，故應依修正前刑法之
    規定定其易科罰金之折算標準。
四、被告甲○○經合法傳喚，無正當理由不到庭，爰依刑事訴訟
    法第371 條之規定，不待其陳述，逕為一造辯論判決。
據上論斷，應依刑事訴訟法第455 條之1 第1項、第3 項、第369
條第1 項前段、第371 條、第364 條、第299 條第1 項前段，修
正後刑法第2 條第1 項前段，行為時刑法第349 條第2 項，修正
前刑法第41條第1 項前段，中華民國九十六年罪犯減刑條例第2
條第1 項第3 款、第7 條、第9 條，刑法施行法第1 之1 條第1
項、第2 項前段，修正前罰金罰鍰提高標準條例第2 條，判決如
主文。
本案經檢察官唐道發到庭執行職務。
中    華    民    國    97    年    6     月    26    日
                    刑事第九庭審判長法  官  游紅桃
                                    法  官  胡芷瑜
                                    法  官  何燕蓉
以上正本證明與原本無異。
本件不得上訴。
                                    書記官  魏里安
中    華    民    國    97    年    6     月    26    日
附錄本案論罪科刑法條：
中華民國刑法第349 條第2 項規定：
搬運、寄藏、故買贓物或為牙保者，處5 年以下有期徒刑、拘役
或科或併科1 千元以下罰金。


司法院資訊處製作；財團法人民間司法改革基金會備份。
